【裁判字號】    99,交聲,541
【裁判日期】    990325
【裁判案由】    交管條例聲異
【裁判全文】
臺灣板橋地方法院交通事件裁定         99年度交聲字第541號
原處分機關  交通部公路總局臺北區監理所蘆洲監理站
異  議  人
即受處分人  甲○○
上列異議人因違反道路交通管理處罰條例案件，對於交通部公路
總局臺北區監理所蘆洲監理站民國99年2 月25日北監蘆字第裁46
-C00000000號所為之裁決處分（原舉發案號：臺北縣政府警察局
99年1 月19日北縣警交大字第C00000000 號），聲明異議，本院
裁定如下：
    主  文
異議駁回。
    理  由
一、原處分意旨略以：異議人即受處分人甲○○於民國99年1 月
    19日下午3 時30分許，騎乘車號8GR-857 號重型機車，沿臺
    北縣三重市○○○路行駛，行經臺北縣三重市○○○路與力
    行路1 段38巷口時，因行經有燈光號誌管制之交岔路口闖紅
    燈（紅燈左轉）之違規行為，經警掣單舉發，原處分機關乃
    依道路交通管理處罰條例第53條第1 項、第63條第1 項第3
    款規定，裁處罰鍰新臺幣（下同）1,800 元，並記違規點數
    3 點。
二、異議意旨略以：異議人於99年1 月19日下午3 時30分許，騎
    乘車號8GR-857 號重型機車，沿臺北縣三重市○○○路直行
    ，至該路與力行路口要左轉力行路時，因該路口是T 字路口
    ，又無待轉區○○段式左轉，異議人就在中正北路與力行路
    垂直口停車等待綠燈，等到力行路綠燈時，異議人再通過，
    此時對異議人是綠燈直行而不是左轉，為此聲明異議，請求
    撤銷原處分云云。
三、按汽車駕駛人（包括機器腳踏車），行經有燈光號誌管制之
    交岔路口闖紅燈者，處1,800 元以上5,400 元以下罰鍰，並
    記違規點數3 點，道路交通管理處罰條例第53條第1 項、第
    63條第1 項第3 款分別定有明文。
四、經查：
  (一)本件異議人於99年1 月19日下午3 時30分許，騎乘車號8GR-
    857 號重型機車，沿臺北縣三重市○○○路行駛，行經臺北
    縣三重市○○○路與力行路1 段38巷口時，因行經有燈光號
    誌管制之交岔路口闖紅燈（紅燈左轉）之違規行為，經臺北
    縣政府警察局員警以北縣警交大字第C00000000 號舉發違反
    道路交通管理事件通知單舉發一情，有臺北縣政府警察局北
    縣警交大字第C00000000 號舉發違反道路交通管理事件通知
    單影本1 件在卷可稽。
  (二)異議人雖以前開情詞置辯，然證人即負責舉發之臺北縣政府
    警察局三重分局大有派出所員警賴育俊到庭證稱：本件紅單
    是我舉發的，我當時在力行路上，那是丁字路口，一邊是中
    正北路，一邊是力行路，我看力行路的燈號是綠燈，中正北
    路一定是紅燈，所以這時候有車從中正北路左轉進來一定是
    紅燈左轉，我印象中當時已經看到力行路是綠燈，異議人還
    左轉進來，所以我就開她紅燈左轉；異議人是有弧度的轉進
    來，並不是直直的騎進來，就是現場圖的行進路線；我看
    到時中正北路是紅燈，異議人以現場圖的路線切進來，我
    印象中並沒有看到異議人停在中正北路上等語（見本院99年
    3 月23日訊問筆錄第2 至3 頁），並有證人賴育俊繪製之現
    場圖1 紙在卷可稽，以證人賴育俊係臺北縣政府警察局三重
    分局大有派出所員警，平日職司犯罪偵查及道路交通管理、
    維護交通秩序之指揮稽查等工作，其與異議人間，素昧平生
    又無怨隙，殊無甘冒偽證罪責，故為不實舉發之理由存在。
    又考量交通違規行為又多屬迅速、稍縱即逝及不可回復等特
    性，舉發機關或原處分機關若能提出更多之法定證據方法，
    例如人證、書證、物證等證據資料以供司法審查之交通法庭
    加以判斷該交通違規行為之存否，自屬允當，惟若因前揭交
    通違規行為特性而無法提供更多相關之書證、物證時，則舉
    發員警於司法審查之訴訟程序上立於證人之地位而證述其當
    時親身目擊及見聞之交通違規行為經過，亦屬於法定證據方
    法之一之人證證述，於法亦不有違，並不以提出採證照片、
    監視器錄影畫面為唯一之證據方法，至於舉發員警立於證人
    之地位所為之證述是否可採，此乃交通法庭依經驗及論理法
    則判斷其證明力為何而得否採擇之心證層次，斷不可以舉發
    員警作為證人之所述，因不可能反於其先前所為舉發而認均
    不可採，而全盤否定其立於證人地位所為之陳述。再者，臺
    北縣三重市○○○路與力行路1 段38巷口為一T 字型路口，
    由臺北縣三重市○○○路左轉力行路1 段38巷口並無需依二
    段式左轉，除為異議人所自承外，亦經證人賴育俊到庭證述
    明確，並有Google地圖街景照片4 張在卷可稽，是沿臺北縣
    三重市○○○路直行至力行路1 段38巷口（往重陽路方向）
    之機車，除可繼續直行中正北路外，另一行向即係直接左轉
    進入力行路1 段38巷，而無需待轉，且在尚未完成左轉進入
    力行路1 段38巷前，機車均仍屬行駛於中正北路上，此時無
    論係要繼續直行中正北路或左轉進入力行路1 段38巷之機車
    ，均應遵循中正北路上之交通號誌，而非力行路1 段38巷上
    之交通號誌，縱機車在左轉進入力行路1 段38巷之際，因中
    正北路對向尚有來車而需暫停於中正北路與力行路1 段38巷
    路口內，此時機車仍屬行駛於中正北路上，並不因在等待中
    正北路對向之車輛通過暫停於路中時，車頭係朝向力行路1
    段38巷，即謂其當時已非行駛於中正北路上，而應遵循力行
    路1 段38巷上之交通號誌，是本件異議人既係沿臺北縣三重
    市○○○路直行至力行路1 段38巷口左轉力行路1 段38巷，
    在行經上開路口時，自應係遵循臺北縣三重市○○○路上之
    交通號誌而非力行路1 段38巷上之交通號誌為是。另參以證
    人賴育俊目擊異議人於騎乘上開機車由臺北縣三重市○○○
    路進入力行路1 段38巷時，其行進途徑乃呈一弧形而非直線
    ，已如前述，更可見異議人係由臺北縣三重市○○○路直接
    左轉進入力行路1 段38巷，而非直行力行路1 段38巷。故於
    本件中，舉發員警賴育俊於本院審理中既已居於證人之地位
    具結陳述其所親身目擊及見聞本件異議人騎乘上開重型機車
    在臺北縣三重市○○○路與力行路1 段38巷口時有闖紅燈（
    紅燈左轉）之違規行為，其證言應屬可信，確屬可採。是異
    議人所辯，尚無可採，異議人確有於前揭時、地，騎乘上開
    重型機車闖紅燈（紅燈左轉）之違規事實，自堪認定。
五、從而，本件異議人前開違規事證已足堪認定。則原處分機關
    依據前揭道路交通管理處罰條例第53條第1 項、第63條第1
    項第3 款之規定，裁處異議人罰鍰1,800 元，並記違規點數
    3 點，核無違誤。本件異議人之異議為無理由，應予駁回。
據上論斷，應依道路交通管理處罰條例第87條第2 項，道路交通
案件處理辦法第19條，裁定如主文。
中    華    民    國    99    年    3     月    25    日
                      交通法庭    法  官      曾淑娟
上列正本證明與原本無異。
如不服本裁定，應於裁定送達後5日內敘明抗告理由，向本院提
出抗告狀。
                                  書記官      陳金鳳
中    華    民    國    99    年    3     月    25    日

司法院資訊處製作；財團法人民間司法改革基金會備份。
